臺灣高等法院刑事判決
111年度上訴字第711號
上  訴  人  
即  被  告  黃仁奕  



選任辯護人  呂冠勳律師
            翁方彬律師
上列上訴人即被告因違反毒品危害防制條例案件，不服臺灣桃園
地方法院109年度訴字第1054號，中華民國110年11月30日第一審
判決（起訴案號：臺灣桃園地方檢察署109年度偵字第22432號）
，就量刑部分提起上訴，本院判決如下：
    主  文
上訴駁回。
    事實及理由
壹、審理範圍：
    新修正刑事訴訟法第348條規定於民國110年6月18日生效，
    本件於111年2月23日繫屬本院，有臺灣桃園地方法院111年2
    月16日桃院增刑明109訴1054字第1110055268號函上本院收
    文戳（見本院卷第3頁）在卷可考，依刑事訴訟法施行法第7
    條之13前段規定，應適用修正後刑事訴訟法第348條規定釐
    定上訴範圍。上訴人即被告黃仁奕（下稱被告）言明原審判
    決之罪、罪數、沒收、不予沒收非上訴範圍，僅對減刑、量
    刑部分提起上訴（見本院卷第21至23、60、67、114頁），
    故本件上訴範圍僅限於刑之部分，先予說明。 
貳、科刑所依據之犯罪事實與罪名：
一、原審認定之犯罪事實：
　　被告明知甲基安非他命為毒品危害防制條例列管之第二級毒
    品，依法不得販賣，竟基於販賣第二級毒品甲基安非他命以
    營利之犯意，以其持用之門號0000000000號行動電話作為聯
    繫販賣毒品之工具，於附表編號1至5所示之時間、地點，以
    附表編號1至5所示之價格，販賣甲基安非他命予劉暢、何平
    貴等人。
二、原審認定之罪名：　　　　
　　核被告就附表編號1至5所為，均係犯修正前毒品危害防制條
    例第4條第2項之販賣第二級毒品罪。被告各次販賣前持有甲
    基安非他命之低度行為，分別為販賣之高度行為所吸收，均
    不另論罪。又被告所犯如附表編號1至5所示各次犯行，犯意
    各別，行為互殊，應予分論併罰。
參、上訴駁回之理由：
一、被告上訴意旨略以：被告已向警方供出毒品來源溫正城，應
    依法予以減刑，又被告於警詢中已講到毒品種類及價金，因
    警察說自白為得減輕、非應減輕，使被告供述不明確，另被
    告所犯販賣第二級毒品對象僅2人，毒品數量及價額屬小額
    零星，獲利極微，屬吸毒者彼此間互通有無，非專門大量販
    賣毒品之大盤、中盤毒販，亦與大宗走私或利用幫派組織結
    構販賣與不特定人不同，請依刑法第59條規定減輕其刑云云
    （見本院卷第21至23、65、118頁）。
二、經查：
　㈠毒品危害防制條第17條第2項固於109年1月15日修正公布，並
    於同年7月15日生效施行，修正前毒品危害防制條例第17第2
    項規定「犯第4條至第8條之罪，於偵查及審判中均自白者，
    減輕其刑」，修正後則規定「犯第4條至第8條之罪於偵查及
    歷次審判中均自白者，減輕其刑」。然查：
　⒈被告於109年7月29日警詢中供稱：於109年1月23日17時41分
    起迄17時56分止，我與劉暢電話聯繫關於劉暢要找我買安非
    他命事宜，但因價格沒談妥，所以沒有進行毒品交易（按指
    附表編號1），又於109年1月25日16時24分起迄17時6分止，
    我與劉暢聯繫，但沒有交易成功，因劉暢說要賒帳（按指附
    表編號2），另於109年1月14日7時43分許起迄8時10分止，
    我與何平貴電話聯繫販賣第二級毒品甲基安非他命事宜，但
    他沒有出現，所以交易沒有成功（按指附表編號3部分），
    又於109年1月21日9時起迄9時11分止，我與何平貴聯繫，何
    平貴要還我錢，然後我告訴何平貴甲基安非他命還要等，沒
    有進行毒品交易（按指附表編號4），又於109年2月4日18時
    57分，我與何平貴電話聯繫關於何平貴找我幫他買甲基安非
    他命事宜，但沒有錢（按指何平貴），所以沒有交易（按指
    附表編號5）等語，有該警詢筆錄1份（見偵22432卷第15至2
    0頁）在卷可參，足認被告於警詢中並未坦承附表編號1至5
    犯行。
　⒉被告與何平貴、劉暢之通話譯文中固有提及「一張」、「一
    克」、「二八」、「二五」等語，「一張」係指新臺幣（下
    同）1,000元、「二八」指1公克2,800元都是指安非他命，
    但或劉暢錢不夠或價格未談妥或不願賒帳等，而均未販賣第
    二級毒品甲基安非他命，且於偵查中及羈押庭，經檢察官、
    法官多次訊問被告是否承認販賣第二級毒品罪，被告均否認
    等情（見偵22432卷第188至190、215至216、229頁正反面，
    聲羈419卷第34頁）。足認被告於偵查中未坦承附表一編號1
    至5犯行。
　⒊被告於警詢、偵查中縱曾提及毒品種類或價金，然或因劉暢
    錢不夠或價格未談妥或不願賒帳等緣由，而否認有何附表編
    號1至5之販賣第二級毒品甲基安非他命犯行（已如前述），
    被告、辯護人辯稱：被告於警詢、偵查中已講到毒品種類及
    價金，因警察說自白為得減輕、非應減輕，使被告供述不明
    確云云，均為事後卸責之詞，已不可採。
　⒋綜上所述，被告並無於偵查中自白之情，自均無從依修正前
    毒品危害防制條例第17條第2項規定減輕其刑。
  ㈡被告雖供稱其毒品來源係向「賴進華」、「溫正城」購得云
    云，惟查：
　⒈本案未因被告供出毒品來源而查獲其他正犯或共犯，有桃園
    市政府警察局八德分局109年11月22日、110年8月29日、110
    年9月20日、110年10月27日函、臺灣桃園地方檢察署110年9
    月15日及110年10月21日函各1份（見訴1054卷第97至99頁、
    第217頁、第237頁、第241至243頁、第279頁、第283至285
    頁）在卷可稽。
　⒉經本院再次函詢桃園市政府警察局八德分局有無因被告供出
    毒品來源「溫正城」而查獲正犯或共犯，該分局函覆結果為
    並無因被告指訴查獲正犯及共犯，有該分局111年4月19日德
    警分刑字第1110011724號函1份（見本院卷第93頁）在卷可
    參。
　⒊溫正城無因販賣第二級毒品甲基安非他命與被告遭查獲，而
    經起訴抑或判刑等情，有溫正城之本院被告前科紀錄表1份
    （見本院卷第85至87頁）、臺灣桃園地方檢察署111年度偵
    字第3949號不起訴處分書1份（見本院卷第73至77頁）在卷
    可考。
　⒋綜上所述，被告辯稱已供出上手請求減刑云云，並不可採，
    自無從依毒品危害防制條例第17條第1項規定減輕或免除其
    刑。
  ㈢按刑法第59條規定之酌量減輕其刑，必須犯罪另有特殊之原
    因與環境，在客觀上足以引起一般同情，認為即使予以宣告
    法定最低度刑，猶嫌過重者，始有其適用。查被告正值青壯
    ，四肢健全，顯無不能謀生之情事，其明知甲基安非他命屬
    第二級毒品，不得非法販賣，且販賣毒品助長毒品之蔓延，
    致使施用毒品者沈迷於毒癮而無法自拔，直接戕害施用者自
    身及國民身心健康，間接危害社會治安，竟為私欲，甘願鋌
    而走險販賣甲基安非他命5次，對社會秩序危害非輕，其犯
    罪目的、行為手段及所生危害，客觀上顯不足以引起一般人
    同情，亦無證據證明被告有何客觀上特殊原因或環境致需販
    賣毒品，難認有情堪憫恕之情形，自無刑法第59條規定之適
    用。辯護意旨請求依刑法第59條規定酌減其刑云云，尚非有
    據。
　㈣按量刑輕重，屬法院得依職權自由裁量之事項，苟其量刑已
    以行為人之責任為基礎，並斟酌刑法第57條各款所列情狀，
    在法定刑度內，酌量科刑，無偏執一端，致明顯失出失入情
    形，自不得指為不當或違法；且在同一犯罪事實與情節，如
    別無其他加重或減輕之原因，下級審量定之刑，亦無過重或
    失輕之不當情形，則上級審法院對下級審法院之職權行使，
    原則上應予尊重。經查原審以本案不符合前述減刑要件，並
    以行為責任為基礎審酌：被告明知毒品對人體身心健康之危
    害性，不思努力進取獲取所需，漠視法令，為圖一己私利販
    賣毒品予他人，助長吸食毒品之氾濫，輕則戕害施用者之身
    心健康，重則引發各種犯罪，對社會秩序潛藏之危害甚高，
    侵害社會、國家法益甚鉅，所為實屬不該，另考量被告於偵
    查中堅詞否認犯行，於原審送審訊問中，始坦承本件犯行，
    然於原審準備程序中復翻異前詞，否認有本件犯行，嗣於原
    審審理中始坦承本件犯行之犯後態度，兼衡其販賣毒品之對
    象、數量、期間、素行、犯罪動機、目的、手段、警詢中自
    承國中畢業之智識程度、家庭經濟狀況小康、犯罪所得利益
    等一切情狀，分別量處附表編號1至5所示原審判決主文欄所
    示之刑，並定應執行有期徒刑7年6月，經核原審所為量刑並
    未逾越法定刑度，尚無違比例原則及罪刑相當原則，難認有
    何不當。被告主張原審量刑過重云云，並不可採。
三、綜上，被告執上開辯解請求減刑、從輕量刑，提起上訴，均
    無理由，應予駁回。
據上論斷，應依刑事訴訟法第368條，判決如主文。
本案經檢察官李韋誠提起公訴，檢察官羅松芳到庭執行職務。
中　　華　　民　　國　　111 　年　　5 　　月　　31　　日
                  刑事第十二庭  審判長法　官  陳如玲
                                      法　官  魏俊明
                                      法　官  蔡如惠
以上正本證明與原本無異。
如不服本判決，應於收受送達後20日內向本院提出上訴書狀，其
未敘述上訴之理由者並得於提起上訴後20日內向本院補提理由書
（均須按他造當事人之人數附繕本）「切勿逕送上級法院」。
                                      書記官  宗志強
中　　華　　民　　國　　111 　年　　5 　　月　　31　　日
附錄：本案論罪科刑法條全文
修正前毒品危害防制條例第4條
製造、運輸、販賣第一級毒品者，處死刑或無期徒刑；處無期徒
刑者，得併科新臺幣2千萬元以下罰金。
製造、運輸、販賣第二級毒品者，處無期徒刑或7年以上有期徒
刑，得併科新臺幣1千萬元以下罰金。
製造、運輸、販賣第三級毒品者，處7年以上有期徒刑，得併科
新臺幣7百萬元以下罰金。
製造、運輸、販賣第四級毒品者，處5年以上12年以下有期徒刑
，得併科新臺幣3百萬元以下罰金。
製造、運輸、販賣專供製造或施用毒品之器具者，處1年以上7年
以下有期徒刑，得併科新臺幣1 百萬元以下罰金。
前五項之未遂犯罰之。
附表（即原審判決附表一）：
編號 購毒者聯繫電話 交易時間（民國）、地點、毒品種類、價格（新臺幣）         證據資料        原審判決主文 1 劉暢0000000000 109 年1 月23日下午5 時56分許，在桃園市平鎮區關路缺地區，販賣甲基安非他命1 包（1公克），價格2,500 元 1.證人劉暢於警詢及偵查中之證述（見偵卷第46至47頁、第154 頁） 2.通訊監察書暨電話附表（見偵卷第233 至234 頁） 3.通訊監察譯文（見偵卷第19頁） 黃仁奕販賣第二級毒品，處有期徒刑柒年貳月。未扣案之搭配門號○○○○○○○○○○號行動電話壹支（含SIM 卡壹張）、犯罪所得新臺幣貳仟伍佰元均沒收，於全部或一部不能沒收或不宜執行沒收時，各追徵其價額。 2 劉暢0000000000 109 年1 月25日下午5 時6 分許，在桃園市○○區○○○地區，販賣甲基安非他命1 包（重量不詳），價格1,000元 1.證人劉暢於警詢及偵查中之證述（見偵卷第47至48頁、第155 頁） 2.通訊監察書暨電話附表（見偵卷第233 至234 頁） 3.通訊監察譯文（見偵卷第20頁） 黃仁奕販賣第二級毒品，處有期徒刑柒年壹月。未扣案之搭配門號○○○○○○○○○○號行動電話壹支（含SIM 卡壹張）、犯罪所得新臺幣壹仟元均沒收，於全部或一部不能沒收或不宜執行沒收時，各追徵其價額。 3 何平貴0000000000 109 年1 月14日上午8 時10分許，在桃園市○○區○○路 ○○ 號對面鐵皮屋旁，販賣甲基安非他命1 包（重量不詳），價格1,000元 1.證人何平貴於警詢及偵查中之證述（見偵卷第33至34頁、第122 頁） 2.通訊監察書暨電話附表（見偵卷第233 至234 頁） 3.通訊監察譯文（見偵卷第15至16頁） 黃仁奕販賣第二級毒品，處有期徒刑柒年壹月。未扣案之搭配門號○○○○○○○○○○號行動電話壹支（含SIM 卡壹張）、犯罪所得新臺幣壹仟元均沒收，於全部或一部不能沒收或不宜執行沒收時，各追徵其價額。 4 何平貴0000000000 109 年1 月21日上午9 時11分許，在桃園市○○區○○路 ○○ 號對面鐵皮屋附近，販賣甲基安非他命1 包（重量不詳），價格1,000 元 1.證人何平貴於警詢及偵查中之證述（見偵卷第34至35頁、第122 至123 頁） 2.通訊監察書暨電話附表（見偵卷第233 至234 頁） 3.通訊監察譯文（見偵卷第16至17頁） 黃仁奕販賣第二級毒品，處有期徒刑柒年壹月。未扣案之搭配門號○○○○○○○○○○號行動電話壹支（含SIM 卡壹張）、犯罪所得新臺幣壹仟元均沒收，於全部或一部不能沒收或不宜執行沒收時，各追徵其價額。 5 何平貴0000000000 109 年2 月4 日晚間6 時57分許，在桃園市○○區○○路 ○○ 號對面鐵皮屋，販賣甲基安非他命1 包（重量不詳），價格1,000 元 1.證人何平貴於警詢及偵查中之證述（見偵卷第35頁、第123頁） 2.通訊監察書暨電話附表（見偵卷第233 至234 頁） 3.通訊監察譯文（見偵卷第17頁） 黃仁奕販賣第二級毒品，處有期徒刑柒年壹月。未扣案之搭配門號○○○○○○○○○○號行動電話壹支（含SIM 卡壹張）、犯罪所得新臺幣壹仟元均沒收，於全部或一部不能沒收或不宜執行沒收時，各追徵其價額。